【裁判字號】    99,台上,2361
【裁判日期】    991223
【裁判案由】    返還借名不動產
【裁判全文】
最高法院民事裁定            九十九年度台上字第二三六一號
上  訴  人  謝菜原名謝嘉慧）.
訴訟代理人  陳 俊 傑律師
被 上訴 人  謝 國 添
            謝郭麗娟
上列當事人間請求返還借名不動產事件，上訴人對於中華民國九
十九年八月三十一日台灣高等法院第二審判決（九十九年度重上
字第一一八號），提起上訴，本院裁定如下：
    主  文
上訴駁回。
第三審訴訟費用由上訴人負擔。
    理  由
按上訴第三審法院，非以原判決違背法令為理由，不得為之。又
提起上訴，上訴狀內應記載上訴理由，其以民事訴訟法第四百六
十九條所定事由提起第三審上訴者，應於上訴狀內表明：原判決
所違背之法令及其具體內容、暨依訴訟資料合於該違背法令之具
體事實。其依同法第四百六十九條之一規定提起上訴者，並應具
體敘述為從事法之續造、確保裁判之一致性或其他所涉及之法律
見解具有原則上重要性之理由。同法第四百六十七條、第四百七
十條第二項分別定有明文。而依同法第四百六十八條規定，判決
不適用法規或適用不當者，為違背法令；依同法第四百六十九條
規定，判決有該條所列各款情形之一者，為當然違背法令。是當
事人提起第三審上訴，如合併以同法第四百六十九條及第四百六
十九條之一之事由為上訴理由時，其上訴狀或理由書應表明該判
決所違背之法令條項，或有關判例、解釋字號，或成文法以外之
習慣或法理等及其具體內容，暨係依何訴訟資料合於該違背法令
之具體事實，並具體敘述為從事法之續造、確保裁判之一致性或
其他所涉及之法律見解具有原則上重要性之理由。如未依上述方
法表明，或其所表明者與上開法條規定不合時，即難認為已合法
表明上訴理由，其上訴自非合法。本件上訴人對於原判決提起第
三審上訴，雖以該判決違背法令為由，惟核其上訴理由狀所載內
容，係就原審取捨證據、認定事實之職權行使所論斷：上訴人主
張系爭土地係由訴外人謝棋梓（已於民國八十二年間死亡，上訴
人為其養女）出資買受，而分別借名登記於被上訴人（分別為謝
棋梓之養子及養子媳）名下，為被上訴人所否認，上訴人就其主
張之有利事實，並未能舉證以實其說。至被上訴人所提證據雖尚
不足以證明謝棋梓確有將系爭土地贈與被上訴人，惟上訴人既不
能證明謝棋梓與被上訴人間就系爭土地有借名登記契約存在，依
舉證責任分配原則，上訴人之主張仍不能信為真實。從而，上訴
人依借名登記契約及繼承之法律關係，請求被上訴人謝國添將如
第一審附表（下稱附表）甲所示土地，被上訴人謝郭麗娟將如附
表乙所示土地，分別移轉登記予上訴人及謝國添公同共有，為無
理由等情，指摘為不當，並就原審命為辯論及已論斷者，泛言謂
為違法，而非表明該判決所違背之法令及其具體內容，暨依訴訟
資料合於該違背法令之具體事實，更未具體敘述為從事法之續造
、確保裁判之一致性或其他所涉及之法律見解具有原則上重要性
之理由，難認其已合法表明上訴理由。依首揭說明，應認其上訴
為不合法。末查證人之應否傳喚，除於釋明事實關係有必要者外
，法院本可衡情酌定，故法院就當事人所聲明各種證據方法中，
僅調查其重要者，而於非必要者捨置不問，依民事訴訟法第二百
八十六條規定，原難指為違法。原審認無訊問證人徐以倫之必要
，核無違背法令可言。又原審並未認定被上訴人係受贈系爭土地
，上訴人執此提起上訴，亦非表明合法上訴理由，併予敘明。
據上論結，本件上訴為不合法。依民事訴訟法第四百八十一條、
第四百四十四條第一項、第九十五條、第七十八條，裁定如主文
。
中    華    民    國  九十九  年   十二   月  二十三  日
                      最高法院民事第七庭
                          審判長法官  顏  南  全  
                                法官  林  大  洋  
                                法官  沈  方  維  
                                法官  鄭  傑  夫  
                                法官  陳  重  瑜  
本件正本證明與原本無異
                                      書  記  官  
中    華    民    國  一００  年    一    月    四    日
                                                      Q

司法院資訊處製作；財團法人民間司法改革基金會備份。
